---
title: "Análise de Volatilidade Estocástica e Retornos Intradiários - PETR4"
author: "Gustavo Vitor da Silva"
format: html
editor: visual
---

## Introdução

Este relatório explora o comportamento da volatilidade e dos retornos da ação PETR4 ao longo de 2021, com dados de frequência de 1 minuto extraídos da plataforma MetaTrader. Utilizamos modelos de volatilidade estocástica via `stochvol`, comparações com volatilidade realizada, e examinamos propriedades de clustering de volatilidade.

## Leitura e Pré-processamento dos Dados

-   Remoção de janelas de abertura com menor liquidez (10:00 até 10:20) e dos últimos minutos de pregão (após 16:55).

-   Exclusão do feriado em 17/02/2021.

-   Conversão para série temporal (`xts`) e remoção de outliers extremos substituindo-os pela observação anterior

```{r load-packages, include=FALSE}
  library(ggplot2)
  library(tidyr)
  library(zoo)
  library(xts)
  library(forecast)
  library(lubridate)
  library(PerformanceAnalytics)
  #library(highfrequency)         
  library(quantmod)    
  library(tseries)     
  library(FinTS)       
  library(stochvol)  
  library(fpp2)     
  library(fpp3)       
  #library(modeltime)    
  #library(timetk)      
  library(parsnip)      
  library(rsample)      
  library(cowplot)
  library(wavelets)
  library(gridExtra)
  library(broom)
  library(rugarch) 
  library(moments)  
  library(coda)
  library(ggplot2)
  library(car)       
  library(boot)
```

```{r}
os <- Sys.info()["sysname"]
if(os == "Windows") {
  dt.intra <- read.csv("D:/Code/R_studio/Petr4_ana/dt_1min_PETR4_2021_metatrader.csv", 
                       header = TRUE, stringsAsFactors = FALSE, 
                       sep = ";", dec = ",")
} else if(os == "Linux") {
  dt.intra <- read.csv("~/Documents/Coding/Statistics_in_R/Petr4_ana/dt_1min_PETR4_2021_metatrader.csv", 
                       header = TRUE, stringsAsFactors = FALSE, 
                       sep = ";", dec = ",")
}

dt1 <- as_tibble(dt.intra) %>% 
  mutate(Period = ymd_hms(X)) %>%
  select(-X) %>% 
  filter(!(hour(Period) == 10 & minute(Period) < 20)) %>% 
  filter(hour(Period) < 17) %>% 
  filter(!(hour(Period) == 16 & minute(Period) > 54)) %>% 
  filter(!(date(Period) == "2021-02-17")) %>% 
  arrange(Period)

ret.1min <- as.xts(dt1$Ret.1min, order.by = dt1$Period)

```

## Observação inicial

```{r}
plot(dt1$Close.1min, main="PETR4 Retornos 1min", col="black")
boxplot(as.double(ret.1min), main="Boxplot dos Retornos 1min")
```

## Testes de Estacionariedade

```{r}
tseries::adf.test(ret.1min)
```

Resultado mostra que os retornos são estacionários, o que é esperado para séries de retornos.

## Analises de têndencias pré e pós queda

```{r}
  idx_min <- which.min(dt1$Ret.1min)

  dados_xts <- xts(dt1[, c("Close.1min", "Ret.1min")], order.by = dt1$Period)

  p2 = idx_min +10000
```

```{r}
dados_xts$LogRet.1min <- log(1 + dados_xts$Ret.1min)
dados_xts <- na.omit(dados_xts)

calc_volatilidade_historica <- function(retornos, janela = 21) {
  vol_hist <- rollapply(retornos, width = janela, 
                        FUN = function(x) sd(x, na.rm = TRUE), 
                        by.column = TRUE, 
                        align = "right")
  return(vol_hist)
}

dados_xts$Vol_Hist_30min <- calc_volatilidade_historica(dados_xts$LogRet.1min, janela = 30)

minutos_ano <- 252 * 390
dados_xts$Vol_Anual <- dados_xts$Vol_Hist_30min * sqrt(minutos_ano)

volhist30min <- as.numeric(dados_xts$Vol_Hist_30min)

plot(volhist30min[1:10000],
     type = "l",
     main = "Volatilidade (Janela 30 min) Pré-queda",
     xlab = "Índice (observações)",
     ylab = "Volatilidade")

plot(volhist30min[idx_min:p2],
     type = "l",
     main = "Volatilidade (Janela 30 min) Pós-queda",
     xlab = "Índice (observações)",
     ylab = "Volatilidade")

```

```{r}
warning=FALSE
message=FALSE
log_ret_vec <- as.numeric(dados_xts$LogRet.1min)
ret_vec <- as.numeric(dados_xts$Ret.1min)


# Visualizando ACF e PACF
par(mfrow = c(1, 2))
acf(log_ret_vec[1:10000], main = "ACF - Log-Retornos Pré queda", na.action = na.pass)
pacf(log_ret_vec[1:10000], main = "PACF - Log-Retornos Pré queda", na.action = na.pass)

p1=idx_min-2500
p2=p1+10000
par(mfrow = c(1, 2))
acf(log_ret_vec[p1:p2], main = "ACF - Log-Retornos Pós queda", na.action = na.pass)
pacf(log_ret_vec[p1:p2], main = "PACF - Log-Retornos Pós queda", na.action = na.pass)
```

## 1. Objetivos

Comparação das as funções de autocorrelação (ACF) e autocorrelação parcial (PACF) dos log-retornos intradiários de PETR4 **antes** e **depois** de uma queda da opção.

## Ajuste do Modelo de Volatilidade Estocástica

Ajustamos um modelo `svsample()` a dois blocos temporais:

1.  Primeiros 10000 pontos antes do maior retorno absoluto negativo.
2.  10000 pontos após o menor retorno (queda abrupta) para comparar regimes.
3.  15000 pontos após analise anterior 10000 mil pontos são analisados para observar a recuperação do mercado a uma queda bruta.

```{r, include=FALSE}

echo=FALSE
warning=FALSE
message=FALSE


flag_file <- "compressed.txt"

if (file.exists(flag_file)) {

  file_sv1  <- "sv_fit.rds"
  file_sv2  <- "sv_fit2.rds"
  file_sv3  <- "sv_fit3.rds"
  
  sv_fit  <- readRDS(file_sv1)
  sv_fit2 <- readRDS(file_sv2)
  sv_fit3 <- readRDS(file_sv3)
  
} else {

  reduce_and_save <- function(obj, file_out, max_draws = 2000, keep_sample_of_vector = 50, thin_method = c("systematic", "random")) {
    thin_method <- match.arg(thin_method)
    orig_class <- class(obj)
    reduction_log <- list()
    
    thin_rows <- function(mat, max_rows) {
      nr <- nrow(mat)
      if (nr > max_rows) {
        if (thin_method == "systematic") {
          idx <- unique(round(seq(1, nr, length.out = max_rows)))
        } else {
          set.seed(1)
          idx <- sort(sample(nr, size = max_rows))
        }
        return(list(mat = mat[idx, , drop = FALSE], kept = length(idx), original = nr))
      } else {
        return(list(mat = mat, kept = nr, original = nr))
      }
    }
    

    for (nm in names(obj)) {
      comp <- obj[[nm]]
      if (is.matrix(comp) || is.data.frame(comp)) {
        if (is.numeric(as.matrix(comp))) {
          res <- thin_rows(as.matrix(comp), max_draws)
          obj[[nm]] <- res$mat
          reduction_log[[nm]] <- list(type = "matrix/data.frame",
                                      original_rows = res$original,
                                      kept_rows = res$kept)
        } else {

          reduction_log[[nm]] <- list(type = "matrix_non_numeric_kept")
        }
      } else if (is.array(comp) && length(dim(comp)) >= 2 && is.numeric(comp)) {
        dims <- dim(comp)
        nfirst <- dims[1]
        if (nfirst > max_draws) {
          if (thin_method == "systematic") {
            idx <- unique(round(seq(1, nfirst, length.out = max_draws)))
          } else {
            set.seed(1)
            idx <- sort(sample(nfirst, size = max_draws))
          }
          sel <- rep(list(bquote()), length(dims))
          sel[[1]] <- idx
          new_comp <- comp[idx,,, drop = FALSE]
          obj[[nm]] <- new_comp
          reduction_log[[nm]] <- list(type = "array_thinned",
                                      dim_original = dims,
                                      dim_kept = dim(new_comp))
        } else {
          reduction_log[[nm]] <- list(type = "array_kept", dim = dims)
        }
      } else if (is.list(comp)) {
        sublog <- list()
        for (subnm in names(comp)) {
          subc <- comp[[subnm]]
          if (is.matrix(subc) || (is.array(subc) && length(dim(subc)) >= 2 && is.numeric(subc))) {
            dims <- if (is.matrix(subc)) dim(subc) else dim(subc)
            nfirst <- if (is.matrix(subc)) nrow(subc) else dims[1]
            if (nfirst > max_draws && is.numeric(subc)) {
              if (thin_method == "systematic") {
                idx <- unique(round(seq(1, nfirst, length.out = max_draws)))
              } else {
                set.seed(1)
                idx <- sort(sample(nfirst, size = max_draws))
              }
              if (is.matrix(subc)) {
                comp[[subnm]] <- subc[idx, , drop = FALSE]
              } else {
                comp[[subnm]] <- subc[idx,,, drop = FALSE]
              }
              sublog[[subnm]] <- list(action = "thinned", original_first_dim = nfirst, kept = length(idx))
            } else {
              sublog[[subnm]] <- list(action = "kept", dim = dims)
            }
          } else if (is.numeric(subc) && length(subc) > 10000) {
            set.seed(1)
            samp <- sample(length(subc), size = min(keep_sample_of_vector, length(subc)))
            comp[[subnm]] <- list(sample = subc[samp],
                                  summary = c(mean = mean(subc), sd = sd(subc), median = median(subc),
                                              q025 = quantile(subc, 0.025), q975 = quantile(subc, 0.975)))
            sublog[[subnm]] <- list(action = "vector_summarised_and_sampled", original_length = length(subc),
                                    kept_sample = length(samp))
          } else {
            sublog[[subnm]] <- list(action = "left_as_is")
          }
        }
        obj[[nm]] <- comp
        reduction_log[[nm]] <- list(type = "list", details = sublog)
      } else if (is.numeric(comp) && length(comp) > 50000) {
        set.seed(1)
        samp_idx <- sample(length(comp), size = min(keep_sample_of_vector, length(comp)))
        obj[[nm]] <- list(sample = comp[samp_idx],
                          summary = c(mean = mean(comp), sd = sd(comp), median = median(comp),
                                      q025 = quantile(comp, 0.025), q975 = quantile(comp, 0.975)))
        reduction_log[[nm]] <- list(type = "big_vector_summarised", original_length = length(comp),
                                    kept_sample = length(samp_idx))
      } else {
        reduction_log[[nm]] <- list(type = "kept_as_is")
      }
    }
    
    attr(obj, "reduced_info") <- list(
      timestamp = Sys.time(),
      max_draws = max_draws,
      thin_method = thin_method,
      keep_sample_of_vector = keep_sample_of_vector,
      reduction_log = reduction_log
    )
    class(obj) <- orig_class
    
    saveRDS(obj, file = file_out, compress = "xz")
    
    return(obj)
  }

  set.seed(123)
  ret_vec <- as.numeric(ret.1min[1:10000])
  
  file_sv1 <- "sv_fit.rds"
  if (file.exists(file_sv1)) {
    sv_fit_raw <- readRDS(file_sv1)
    sv_fit <- reduce_and_save(sv_fit_raw, file_out = file_sv1, max_draws = 2000, thin_method = "systematic")
  } else {
    sv_fit_raw <- svsample(ret_vec, draws = 5000, burnin = 1000)
    sv_fit <- reduce_and_save(sv_fit_raw, file_out = file_sv1, max_draws = 2000, thin_method = "systematic")
  }

  idx_max <- which.max(dt1$Ret.1min)
  min_idx <- idx_max - 2500
  max_idx <- idx_max + 7500
  ret_vec2 <- as.numeric(ret.1min[min_idx:max_idx])
  
  file_sv2 <- "sv_fit2.rds"
  if (file.exists(file_sv2)) {
    sv_fit2_raw <- readRDS(file_sv2)
    sv_fit2 <- reduce_and_save(sv_fit2_raw, file_out = file_sv2, max_draws = 2000, thin_method = "systematic")
  } else {
    sv_fit2_raw <- svsample(ret_vec2, draws = 5000, burnin = 1000)
    sv_fit2 <- reduce_and_save(sv_fit2_raw, file_out = file_sv2, max_draws = 2000, thin_method = "systematic")
  }
  
  min2 <- max_idx + 12000
  max2 <- min2 + 10000
  ret_vec3 <- as.numeric(ret.1min[min2:max2])
  
  file_sv3 <- "sv_fit3.rds"
  if (file.exists(file_sv3)) {
    sv_fit3_raw <- readRDS(file_sv3)
    sv_fit3 <- reduce_and_save(sv_fit3_raw, file_out = file_sv3, max_draws = 2000, thin_method = "systematic")
  } else {
    sv_fit3_raw <- svsample(ret_vec3, draws = 5000, burnin = 1000)
    sv_fit3 <- reduce_and_save(sv_fit3_raw, file_out = file_sv3, max_draws = 2000, thin_method = "systematic")
  }
  file.create(flag_file)

}

```

```{r}
plot(sv_fit, showobs = FALSE)
title(main = "Pré queda")
plot(sv_fit2, showobs = FALSE)
title(main = "Pós queda")
plot(sv_fit3, showobs = FALSE)
title(main = "Recuperação Pós queda")
```

Analisando os dados pós e pré queda da bolsa podemos ver uma mudança principalmente nas distribuições normais de Mu, Phi e Sigma, onde podemos definir o que cada variavel nos diz como:

### Interpretação de μ (mu)

1.  **Média de longo prazo**

    -   **μ** define o valor médio ao qual Log-volatilidade reverte em longo prazo.

    -   Processos com μ maior indicam que, em média, a volatilidade tende a ficar mais elevada.

2.  **“Drift” da volatilidade latente**

    -   Atua como termo constante que “puxa” o nível de volatilidade de volta ao seu ponto de equilíbrio

    -   Ao estimar o modelo, a média pontual de μ na distribuição posterior corresponde à média aritmética.

### Interpretação de φ (phi)

1.  **Persistência (autoregressão)**

    -   **φ** atua como coeficiente AR(1) medindo a “memória” da volatilidade.

    -   Se φ≈1, choques em ht−1 têm efeito duradouro​, resultando em **clusters de volatilidade**.

    **Estacionaridade**

    -   O modelo é estacionário somente se ∣ϕ∣\<1; valores absolutos acima quebram a estabilidade do processo latente.

    -   Estimações típicas em mercados emergentes mostram φ entre 0.95 e 0.99, indicando alta persistência.

### Interpretação de σ (sigma)

1.  **Volatilidade da volatilidade**

    -   **σ** é o desvio-padrão dos choques que afetam o processo de log-volatilidade

    -   Quanto maior σ, mais pronunciadas são as flutuações de curto prazo na volatilidade.

2.  **Incerteza dinâmica**

    -   Reflete a variabilidade intrínseca na evolução da volatilidade latente, controlando a rapidez das mudanças de regimes.

    -   Modelos com σ elevado tendem a capturar melhor eventos extremos (*fat tails*) e mudanças bruscas no risco.

### O que podemos retirar das nossas observações

Em particular, **μ** é a média de longo prazo da log-volatilidade, **φ** mede a persistência ou “memória” do processo, e **σ** quantifica a volatilidade da própria volatilidade.

------------------------------------------------------------------------

## Valores Estimados

| Regime          | μ     | φ    | σ    |
|-----------------|-------|------|------|
| **Pré-queda**   | –13.8 | 0.97 | 0.16 |
| **Pós-queda**   | –13.3 | 0.99 | 0.12 |
| **Recuperação** | –14.4 | 0.98 | 0.11 |

------------------------------------------------------------------------

## Interpretação dos Parâmetros

### 1. μ — Nível Médio de Longo Prazo

-   **Pré-queda (μ ≃ –13.8):** Nível médio moderado de log-volatilidade, indicando um mercado relativamente estável antes do choque.\
-   **Pós-queda (μ ≃ –13.3):** Aumento em μ sinaliza que a volatilidade média se elevou após o choque, refletindo comportamento mais errático e risco incrementado.\
-   **Recuperação (μ ≃ –14.4):** μ abaixo do nível pré-queda sugere um período de calmaria, com volatilidade média inferior ao patamar inicial

### 2. φ — Persistência (AR(1))

-   **Pré-queda (φ ≃ 0.97):** Choques de volatilidade perduram vários minutos, caracterizando clusters de volatilidade típicos em séries financeiras.\
-   **Pós-queda (φ ≃ 0.99):** Persistência extrema, indicando que o impacto do choque permanece durante longo período e reduz a capacidade de “esquecer” choques passados.\
-   **Recuperação (φ ≃ 0.98):** Alta persistência, porém ligeiramente menor que no pós-queda, sinalizando retorno gradual a um regime menos grudado em choques passados.

### 3. σ — Volatilidade da Volatilidade

-   **Pré-queda (σ ≃ 0.16):** Flutuações bruscas no nível latente de volatilidade, revelando instabilidade moderada na variância do processo.\
-   **Pós-queda (σ ≃ 0.12):** Apesar do regime mais volátil, a dispersão das mudanças na volatilidade latente diminui, indicando choques relativamente menos extremos no pós-queda.\
-   **Recuperação (σ ≃ 0.11):** Processo de volatilidade ainda mais estável, com menor amplitude de flutuações, corroborando o retorno a um regime de baixa incerteza.

## Comparação de volatilidades

Criaremos o mesmo segmento utilizados acima como:

**Segmento A:** Valores de 1 a 10000 observações antes da queda brusca.

**Segmento B:** valores de 11600 a 22600 (2000 valores antes da queda e a queda em si).

**Segmento C:** valores de 33600 a 43600 observando a volatilidade do mercado semanas após a queda.

Iremos comparar a volatilidade realizada desses pontos para entender como era uma função pré, durante e pós uma queda brusca no mercado.

# Volatilidade realizada acumulada nos periodos

```{r}
rets <- dt1$Ret.1min
segments <- list(
  pré = 1:10000,
  pós = 12273:22273,
  recov = 34273:44600
)
vol_list <- lapply(names(segments), function(seg_name) {
  idx <- segments[[seg_name]]
  r_seg <- rets[idx]
  vol_acum <- sqrt(cumsum(r_seg^2))
  data.frame(
    index   = idx,
    vol     = vol_acum,
    segment = seg_name
  )
})
df_vol <- bind_rows(vol_list)
ggplot(df_vol, aes(x = index, y = vol, color = segment)) +
  geom_line() +
  labs(
    title    = "Volatilidade Acumulada por Segmento de Índices",
    x        = "Índice",
    y        = "Volatilidade Acumulada",
    color    = "Periodos"
  ) +
  theme_minimal()
```

O bloco calcula a volatilidade acumulada em três segmentos do índice (pré, pós e recuperação) usando ∑rt2\sqrt{\sum r_t^2}∑rt2​​ ao longo de cada segmento e plota as três curvas em um único gráfico (eixo x = índice/observação, eixo y = volatilidade acumulada).

**Interpretação aplicada (o que a figura mostra)**

-   A curva do **segmento pós-queda** cresce muito mais rápido: isto significa que, no segmento que contém a queda, a variância realizada se acumula bem mais rápido por observação — reflexo de movimentos intradiários abruptos.

-   O **pré-queda** mostra crescimento de volatilidade moderado e mais estável.

-   A **recuperação** acumula volatilidade mais lentamente (menor acumulação total no intervalo), indicando retorno a um regime menos volátil.

Em termos práticos: o episódio de queda concentra choque(s) grandes que elevam de forma pronunciada a variância acumulada — comportamento consistente com stress de mercado.

# Vizualização de divisão de Periodos (tabela e interpretação)

```{r}
price_col <- "Close.1min" 

if(!(price_col %in% names(dt1))) stop("dt1 não contém a coluna de preço especificada (Close.1min).")

segments_idx <- list(
  pre   = c(start = 1,       end = 10000),
  post  = c(start = 12273,   end = 22273),
  recov = c(start = 34273,   end = 44600)
)

segments_df_idx <- lapply(names(segments_idx), function(name) {
  idx <- segments_idx[[name]]
  tibble::tibble(
    segment = name,
    xmin = as.numeric(idx["start"]) - 0.5,  # pequeno padding para cobrir o tick inteiro
    xmax = as.numeric(idx["end"]) + 0.5
  )
}) %>% bind_rows() %>%
  mutate(label = case_when(
    segment == "pre"   ~ "Pré-queda",
    segment == "post"  ~ "Pós-queda",
    segment == "recov" ~ "Recuperação",
    TRUE ~ segment
  ))

plot_df_idx <- dt1 %>%
  select(all_of(price_col)) %>%
  mutate(index = seq_len(n())) %>%
  rename(price = !!price_col)

fill_colors <- c("Pré-queda" = "#E8fA22", "Pós-queda" = "#FC886D", "Recuperação" = "#6DD6FC")

p_idx <- ggplot(plot_df_idx, aes(x = index, y = price)) +
  geom_rect(data = segments_df_idx,
            aes(xmin = xmin, xmax = xmax, ymin = -Inf, ymax = Inf, fill = label),
            inherit.aes = FALSE, alpha = 0.28) +
  geom_line(color = "black", size = 0.35) +
  geom_vline(data = segments_df_idx, aes(xintercept = xmin + 0.5),
             linetype = "dashed", color = "black", size = 0.45, inherit.aes = FALSE, show.legend = FALSE) +
  geom_vline(data = segments_df_idx, aes(xintercept = xmax - 0.5),
             linetype = "dashed", color = "black", size = 0.45, inherit.aes = FALSE, show.legend = FALSE) +
  scale_fill_manual(name = "Segmento", values = fill_colors) +
  labs(
    title = "Preço de Fechamento — segmentos destacados (por índice)",
    subtitle = "Eixo x = índice (linha do dataset); regiões sombreadas = Pré / Pós / Recuperação",
    x = "Índice (observação)",
    y = "Preço de Fechamento"
  ) +
  theme_minimal(base_size = 12) +
  theme(
    legend.position = "top",
    legend.title = element_text(size = 10),
    plot.title = element_text(face = "bold"),
    axis.text.x = element_text(angle = 0)
  ) +
  coord_cartesian(expand = FALSE)

idx_breaks <- unique(c(
  1,
  unlist(lapply(segments_idx, function(x) c(x["start"], x["end"]))),
  floor(nrow(plot_df_idx) * c(0.25, 0.5, 0.75)),
  nrow(plot_df_idx)
))
idx_breaks <- sort(unique(idx_breaks))
p_idx <- p_idx + scale_x_continuous(breaks = idx_breaks, labels = idx_breaks)

print(p_idx)
```

O bloco plota a série de preços (coluna `Close.1min`) ao longo do índice/observação e sobrepõe três regiões sombreadas (pré-queda, pós-queda, recuperação) usando retângulos (`geom_rect`). Linhas tracejadas marcam inícios/fins das regiões.

**Interpretação aplicada**

-   **Pré Queda:** Valores de 1 a 10000 observações antes da queda brusca.

-   **Pós Queda:** valores de 11600 a 22600 (2000 valores antes da queda e a queda em si).

-   **Recuperação:** valores de 33600 a 43600 observando a volatilidade do mercado semanas após a queda.

Colocar os segmentos por índice (e não por tempo real) facilita cruzar diretamente com as métricas calculadas (RV, BV, estimativas do modelo).

# Realized Variance, Bipower, Jump, Volatilidade anualizada e testes (tabela e interpretação)

```{r}
calc_RV <- function(r) {
  rv <- sum((r)^2, na.rm = TRUE)
  return(rv)
}

calc_BV <- function(r) {
  if(length(r) < 2) return(NA_real_)
  bv_raw <- sum(abs(r[-1]) * abs(r[-length(r)]), na.rm = TRUE)
  bv <- (pi/2)^(-1) * bv_raw
  return(bv)
}

calc_jump_share <- function(r) {
  rv <- calc_RV(r)
  bv <- calc_BV(r)
  jump = max(rv - bv, 0)
  return(list(RV = rv, BV = bv, Jump = jump, JumpShare = ifelse(rv>0, jump/rv, NA)))
}


summary_stats <- function(r) {
  r <- as.numeric(na.omit(r))
  n <- length(r)
  list(
    n = n,
    mean = mean(r),
    sd = sd(r),
    median_abs_dev = mad(r),
    skewness = moments::skewness(r),
    kurtosis = moments::kurtosis(r)
  )
}

minutos_ano <- 252 * 390  
annualize_vol_from_rv <- function(rv, n_obs) {
  if(n_obs <= 0) return(NA_real_)
  vol_ann <- sqrt(rv / n_obs) * sqrt(minutos_ano)
  return(vol_ann)
}


bootstrap_RV <- function(r, R = 2000) {
  r <- na.omit(as.numeric(r))
  n <- length(r)
  if(n < 5) return(NULL)
  bootstat <- function(data, i) {
    d <- data[i]
    sum(d^2)
  }
  b <- boot::boot(data = r, statistic = bootstat, R = R)
  ci <- boot::boot.ci(b, type = c("perc","bca"))
  list(boot = b, ci = ci)
}

perm_test_RV_diff <- function(r1, r2, R = 2000) {
  r1 <- na.omit(as.numeric(r1))
  r2 <- na.omit(as.numeric(r2))
  obs_diff <- calc_RV(r2) - calc_RV(r1)     
  pooled <- c(r1, r2)
  n1 <- length(r1)
  n2 <- length(r2)
  perm_diffs <- numeric(R)
  set.seed(123)
  for(i in seq_len(R)) {
    perm <- sample(pooled)
    perm_diffs[i] <- calc_RV(perm[(n1+1):(n1+n2)]) - calc_RV(perm[1:n1])
  }
  p_value <- mean(abs(perm_diffs) >= abs(obs_diff))
  list(obs_diff = obs_diff, p_value = p_value, perm_diffs = perm_diffs)
}


segments <- list(A = 1:10000, B = 11600:21600, C = 33600:43600)
rets <- dt1$Ret.1min

calc_for_segment <- function(name, idx, rets) {
  r_seg <- as.numeric(rets[idx])
  rv <- calc_RV(r_seg)
  bv <- calc_BV(r_seg)
  jump <- max(rv - bv, 0)
  jumpshare <- ifelse(rv>0, jump / rv, NA_real_)
  n_obs <- length(na.omit(r_seg))
  vol_ann <- annualize_vol_from_rv(rv, n_obs)
  stats <- summary_stats(r_seg)
  bs <- bootstrap_RV(r_seg, R = 2000)
  list(
    name = name,
    n = n_obs,
    RV = rv,
    BV = bv,
    Jump = jump,
    JumpShare = jumpshare,
    VolAnn = vol_ann,
    mean = stats$mean,
    sd = stats$sd,
    skewness = stats$skewness,
    kurtosis = stats$kurtosis,
    boot = bs
  )
}

seg_names <- names(segments)
results <- lapply(seg_names, function(sn) calc_for_segment(sn, segments[[sn]], rets))
names(results) <- seg_names

summary_table <- do.call(rbind, lapply(results, function(x) {
  data.frame(
    segment = x$name,
    n = x$n,
    RV = x$RV,
    BV = x$BV,
    Jump = x$Jump,
    JumpShare = x$JumpShare,
    VolAnn = x$VolAnn,
    mean = x$mean,
    sd = x$sd,
    skewness = x$skewness,
    kurtosis = x$kurtosis
  )
}))
print(summary_table)


pairwise_compare <- function(x, y) {
  abs_diff <- x - y
  pct_diff <- ifelse(y != 0, (x - y) / abs(y) * 100, NA_real_)
  list(abs_diff = abs_diff, pct_diff = pct_diff)
}

diff_BA <- pairwise_compare(results$B$RV, results$A$RV)
diff_CA <- pairwise_compare(results$C$RV, results$A$RV)
cat("RV differences (B - A):", diff_BA$abs_diff, "(", round(diff_BA$pct_diff,2), "% )\n")
cat("RV differences (C - A):", diff_CA$abs_diff, "(", round(diff_CA$pct_diff,2), "% )\n")

perm_BA <- perm_test_RV_diff(rets[segments$A], rets[segments$B], R = 3000)
perm_CA <- perm_test_RV_diff(rets[segments$A], rets[segments$C], R = 3000)
cat("Perm test p-value B vs A:", perm_BA$p_value, "\n")
cat("Perm test p-value C vs A:", perm_CA$p_value, "\n")

combined <- data.frame(
  ret = c(as.numeric(rets[segments$A]), as.numeric(rets[segments$B]), as.numeric(rets[segments$C])),
  seg = factor(c(rep("A", length(segments$A)), rep("B", length(segments$B)), rep("C", length(segments$C))))
)
levene_res <- car::leveneTest(ret ~ seg, data = combined)
print(levene_res)

ks_AB <- ks.test(as.numeric(rets[segments$A]), as.numeric(rets[segments$B]))
ks_AC <- ks.test(as.numeric(rets[segments$A]), as.numeric(rets[segments$C]))
print(ks_AB)
print(ks_AC)

final_df <- summary_table %>%
  as.data.frame() %>%
  mutate(
    VolAnn_rounded = round(VolAnn, 4),
    JumpShare_pct = round(JumpShare * 100, 2)
  )
print(final_df)
```

**Descrição do que o código faz**\
Calcula para três segmentos (A = pré; B = pós; C = recov):

RV (Realized Variance) = ∑ 𝑟 𝑡 2 ∑r t 2 ​

BV (Bipower Variation) ≈ ( 𝜋 / 2 ) − 1 ∑ ∣ 𝑟 𝑡 ∣ ∣ 𝑟 𝑡 − 1 ∣ (π/2) −1 ∑∣r t ​∣∣r t−1 ​∣

Jump = max(RV − BV, 0) e JumpShare = Jump / RV

Volatilidade anualizada aproximada a partir do RV: RV/n×minutos_ano\sqrt{RV/n}\times\sqrt{\text{minutos\_ano}}RV/n​×minutos_ano​ com `minutos_ano = 252 * 390`

Estatísticas descritivas dos retornos (média, sd, skewness, kurtosis)

Testes: permutacional para diferença em RV entre segmentos, Levene para homogeneidade de variâncias e KS para comparação de distribuições

## Resumo numérico por segmento

| Segmento  |     n |         RV |         BV |       Jump | JumpShare | VolAnn (≈) |
|:----------|------:|-----------:|-----------:|-----------:|----------:|-----------:|
| A (pre)   | 10000 | 0.01172629 | 0.00450615 | 0.00722014 | 0.6157224 |  0.3394790 |
| B (post)  | 10001 | 0.02118279 | 0.00813359 | 0.01304920 | 0.6160284 |  0.4562495 |
| C (recov) | 10001 | 0.00585110 | 0.00221385 | 0.00363725 | 0.6216353 |  0.2397892 |

**Interpretação numérica**

-   **RV** no **pós-queda (B)** é a mais alta (≈ 0.02118), \~1.8× a do pré (A = 0.0117) e muito maior que a da recuperação (C = 0.00585).

-   **Volatilidade anualizada aproximada**: pré ≈ **0.3395**, pós ≈ **0.4563**, recov ≈ **0.2398**. O pós mostra aumento consistente com maior risco médio naquele período.

-   **JumpShare ≈ 61–62%** em todos os segmentos: uma parcela substancial da variância é explicada por componentes de salto (movimentos bruscos), inclusive no pré e na recuperação.

**Conclusão**: o episódio de queda eleva fortemente a variância realizada; na recuperação a volatilidade realizada retoma e fica até inferior ao pré-queda.

```{r}
minutos_ano <- 252 * 390

get_para_mat <- function(svobj) {
  pm <- as.matrix(para(svobj, chain = "concatenated"))
  return(pm)
}
get_latent_mat <- function(svobj) {
  lm <- as.matrix(latent(svobj, chain = "concatenated"))
  return(lm)
}

para1 <- get_para_mat(sv_fit)
para2 <- get_para_mat(sv_fit2)
para3 <- get_para_mat(sv_fit3)

latent1 <- get_latent_mat(sv_fit)  
latent2 <- get_latent_mat(sv_fit2)
latent3 <- get_latent_mat(sv_fit3)

n1 <- nrow(para1); n2 <- nrow(para2); n3 <- nrow(para3)
common_draws <- min(n1, n2, n3)

set.seed(1)
sample_rows <- function(mat, n) {
  if(nrow(mat) == n) return(mat)
  idx <- sample(seq_len(nrow(mat)), n)
  mat[idx, , drop = FALSE]
}
para1s <- sample_rows(para1, common_draws)
para2s <- sample_rows(para2, common_draws)
para3s <- sample_rows(para3, common_draws)
latent1s <- sample_rows(latent1, common_draws)
latent2s <- sample_rows(latent2, common_draws)
latent3s <- sample_rows(latent3, common_draws)

summ_param <- function(parmat) {
  as.data.frame(t(apply(parmat, 2, function(x) {
    c(mean = mean(x), sd = sd(x), 
      q2.5 = quantile(x, 0.025), q97.5 = quantile(x, 0.975))
  })), row.names = NULL)
}
tab_para1 <- summ_param(para1s)
tab_para2 <- summ_param(para2s)
tab_para3 <- summ_param(para3s)

tab_para <- dplyr::bind_rows(
  cbind(regime = "pre",  param = rownames(tab_para1), tab_para1),
  cbind(regime = "post", param = rownames(tab_para2), tab_para2),
  cbind(regime = "recov", param = rownames(tab_para3), tab_para3)
)
print(tab_para)

param_diff <- function(matA, matB, parname) {
  diffs <- matB[, parname] - matA[, parname]
  data.frame(
    mean = mean(diffs),
    sd   = sd(diffs),
    q2.5 = quantile(diffs, 0.025),
    q97.5= quantile(diffs, 0.975),
    prob_gt0 = mean(diffs > 0)  
  )
}

diff_mu_post_pre  <- param_diff(para1s, para2s, "mu")
diff_phi_post_pre <- param_diff(para1s, para2s, "phi")
diff_sigma_post_pre <- param_diff(para1s, para2s, "sigma")


print(diff_mu_post_pre); print(diff_phi_post_pre); print(diff_sigma_post_pre)
per_draw_mean_variance <- function(latmat) {
  rowMeans(exp(latmat), na.rm = TRUE)   
}
per_draw_mean_sd <- function(latmat) {
  sqrt(per_draw_mean_variance(latmat))
}
per_draw_ann_vol <- function(latmat) {
  per_draw_mean_sd(latmat) * sqrt(minutos_ano)
}

v1 <- per_draw_mean_variance(latent1s)
v2 <- per_draw_mean_variance(latent2s)
v3 <- per_draw_mean_variance(latent3s)

sd1 <- sqrt(v1); sd2 <- sqrt(v2); sd3 <- sqrt(v3)
ann1 <- sd1 * sqrt(minutos_ano)
ann2 <- sd2 * sqrt(minutos_ano)
ann3 <- sd3 * sqrt(minutos_ano)

summarize_draws <- function(vec) {
  c(mean = mean(vec), median = median(vec), sd = sd(vec),
    q2.5 = quantile(vec, 0.025), q97.5 = quantile(vec, 0.975))
}
tab_vol <- rbind(
  pre  = summarize_draws(ann1),
  post = summarize_draws(ann2),
  recov= summarize_draws(ann3)
)
tab_vol <- as.data.frame(tab_vol)
tab_vol$regime <- rownames(tab_vol)
tab_vol <- tab_vol[, c("regime", names(tab_vol)[1:(ncol(tab_vol)-1)])]
print(tab_vol)

diff_ann_post_pre <- ann2 - ann1  
diff_ann_recov_pre <- ann3 - ann1

comp_ann <- data.frame(
  mean = c(mean(diff_ann_post_pre), mean(diff_ann_recov_pre)),
  sd   = c(sd(diff_ann_post_pre), sd(diff_ann_recov_pre)),
  q2.5 = c(quantile(diff_ann_post_pre, 0.025), quantile(diff_ann_recov_pre, 0.025)),
  q97.5= c(quantile(diff_ann_post_pre, 0.975), quantile(diff_ann_recov_pre, 0.975)),
  prob_gt0 = c(mean(diff_ann_post_pre > 0), mean(diff_ann_recov_pre > 0))
)
rownames(comp_ann) <- c("post - pre", "recov - pre")
print(comp_ann)

df_plot <- data.frame(
  ann = c(ann1, ann2, ann3),
  regime = factor(rep(c("pre","post","recov"),
                      times = c(length(ann1), length(ann2), length(ann3))))
)
p <- ggplot(df_plot, aes(x = ann, fill = regime)) +
  geom_density(alpha = 0.4) +
  labs(title = "Posterior densities of per-segment annualized volatility",
       x = "Annualized volatility (approx)", y = "Density") +
  theme_minimal()
print(p)

prob_post_gt_pre <- mean(ann2 > ann1)
prob_recov_gt_pre <- mean(ann3 > ann1)
cat(sprintf("Posterior prob(ann_post > ann_pre) = %.3f\n", prob_post_gt_pre))
cat(sprintf("Posterior prob(ann_recov > ann_pre) = %.3f\n", prob_recov_gt_pre))

median_vol1_t <- apply(exp(latent1s), 2, median)   
sd_median1_t <- sqrt(median_vol1_t)
```

## Volatilidade acumulada por segmento comparação pré / pós / recuperação

Cada curva representa a **volatilidade acumulada** (raiz da soma dos quadrados) ao longo do índice dentro de cada segmento.

**Visualmente:** - A curva do **pós-queda (vermelho)** cresce mais rapidamente — ou seja, acumula mais variância por observação. - O **pré-queda (verde)** apresenta crescimento mais moderado. - A **recuperação (azul)** cresce mais lentamente — menor acúmulo de variação.

**Interpretação prática:**\
Durante o segmento que contém a queda (B), houve **concentração de choques grandes**, elevando rapidamente a variância acumulada.\
Isso condiz com um episódio de **alta volatilidade ou stress** no mercado.

### Testes estatísticos

Foram realizados **testes permutacionais** para comparar `RV` entre segmentos e **testes de Levene / Kolmogorov–Smirnov** sobre os retornos.\
Esses testes verificam se as diferenças de `RV` e de distribuição são **estatisticamente significativas**.\
Os p-values devem ser mantidos no relatório final para suporte às conclusões.

### Compilação dos resultados do modelo `stochvol`

| Regime     | μ (mean) | φ (mean) | σ (mean) |
|:-----------|:--------:|:--------:|:--------:|
| Pré (pre)  | −13.808  |  0.969   |  0.162   |
| Pós (post) | −13.336  |  0.988   |  0.114   |
| Recov      | ≈ −14.4  |  ≈ 0.98  |  ≈ 0.11  |

#### Posterior — volatilidade anualizada

| Regime |   Média | Mediana |
|:-------|--------:|--------:|
| pre    | 0.35156 | 0.35152 |
| post   | 0.46028 | 0.46015 |
| recov  | 0.26128 | 0.26127 |

**Comparações:** - `post − pre`: +0.1087, **prob(\>0) ≈ 1.00** → aumento praticamente certo\
- `recov − pre`: −0.0903, **prob(\>0) ≈ 0.00** → redução praticamente certa

#### Interpretação dos parâmetros

-   **μ (nível de longo prazo log-vol):** sobe (menos negativo) → maior nível médio de volatilidade após o choque.\
-   **φ (persistência):** aumenta no pós (≈0.988) → volatilidade mais persistente (memória longa).\
-   **σ (volatilidade da volatilidade):** diminui → choques menos erráticos, apesar do nível médio mais alto.

Os resultados do `stochvol` confirmam as métricas realizadas: - O **nível médio de volatilidade** aumentou fortemente no pós.\
- A **persistência** se elevou, mantendo o regime volátil por mais tempo.\
- A **recuperação** reduziu a variância para níveis menores que o pré.

Assim, o evento analisado gerou **um choque temporário, porém marcante, de volatilidade**, seguido por uma estabilização duradoura.

------------------------------------------------------------------------

```{r}
ann_draws_df <- data.frame(
  draw = seq_len(common_draws),
  pre  = ann1,
  post = ann2,
  recov = ann3
)

head(ann_draws_df)

summary_by_regime <- ann_draws_df %>%
  pivot_longer(cols = c(pre, post, recov), names_to = "regime", values_to = "ann_vol") %>%
  group_by(regime) %>%
  summarise(
    n = n(),
    mean = mean(ann_vol),
    median = median(ann_vol),
    sd = sd(ann_vol),
    q2.5 = quantile(ann_vol, 0.025),
    q97.5 = quantile(ann_vol, 0.975)
  ) %>%
  arrange(regime)

knitr::kable(summary_by_regime, digits = c(0,0,4,4,4,4,4),
             caption = "Resumo posterior da volatilidade anualizada por regime")

diff_draws <- ann_draws_df %>%
  mutate(
    diff_post_pre = post - pre,
    diff_recov_pre = recov - pre,
    pct_post_pre = 100 * (post - pre) / pre,
    pct_recov_pre = 100 * (recov - pre) / pre
  )

diff_summary <- tibble(
  comparison = c("post - pre", "recov - pre"),
  mean_diff = c(mean(diff_draws$diff_post_pre), mean(diff_draws$diff_recov_pre)),
  sd_diff   = c(sd(diff_draws$diff_post_pre), sd(diff_draws$diff_recov_pre)),
  q2.5_diff = c(quantile(diff_draws$diff_post_pre, 0.025), quantile(diff_draws$diff_recov_pre, 0.025)),
  q97.5_diff= c(quantile(diff_draws$diff_post_pre, 0.975), quantile(diff_draws$diff_recov_pre, 0.975)),
  prob_gt0  = c(mean(diff_draws$diff_post_pre > 0), mean(diff_draws$diff_recov_pre > 0)),
  mean_pct_change = c(mean(diff_draws$pct_post_pre, na.rm = TRUE), mean(diff_draws$pct_recov_pre, na.rm = TRUE))
)

knitr::kable(diff_summary, digits = c(0,4,4,4,4,4,2),
             caption = "Resumo das diferenças posteriores entre regimes (valor absoluto e %).")

df_for_plot <- ann_draws_df %>%
  pivot_longer(cols = c(pre, post, recov), names_to = "regime", values_to = "ann_vol")

p_box <- ggplot(df_for_plot, aes(x = regime, y = ann_vol, fill = regime)) +
  geom_boxplot(outlier.shape = NA, alpha = 0.6) +            # boxplot sem outliers 
  stat_summary(fun = median, geom = "point", shape = 23, size = 3, fill = "white") +
  labs(
    title = "Boxplot das distribuições posteriores de volatilidade anualizada",
    subtitle = "Cada ponto = 1 draw posterior (amostra MCMC); boxes mostram mediana e IQR",
    x = "Períodos",
    y = "Volatilidade anualizada (aprox.)"
  ) +
  theme_minimal() +
  theme(legend.position = "none")

print(p_box)

report_table <- summary_by_regime %>%
  left_join(
    tibble(
      regime = c("pre","post","recov"),
      prob_gt_pre = c(NA, mean(ann_draws_df$post > ann_draws_df$pre), mean(ann_draws_df$recov > ann_draws_df$pre))
    ),
    by = "regime"
  ) %>%
  mutate(
    mean = round(mean, 4),
    median = round(median, 4),
    sd = round(sd, 4),
    q2.5 = round(q2.5, 4),
    q97.5 = round(q97.5, 4),
    prob_gt_pre = ifelse(is.na(prob_gt_pre), "-", round(prob_gt_pre, 4))
  )

knitr::kable(report_table, caption = "Tabela resumida para relatório: volatilidade posterior por regime e probabilidade (post/recov > pre)")

df_for_plot <- ann_draws_df %>%
  pivot_longer(cols = c(pre, post, recov), names_to = "regime", values_to = "ann_vol") %>%
  mutate(regime = factor(regime, levels = c("pre","post","recov")))

ann_stats <- df_for_plot %>%
  group_by(regime) %>%
  summarise(
    n = n(),
    mean = mean(ann_vol),
    median = median(ann_vol),
    sd = sd(ann_vol),
    q025 = quantile(ann_vol, 0.025),
    q975 = quantile(ann_vol, 0.975),
    .groups = "drop"
  )

y_max_q975 <- max(ann_stats$q975, na.rm = TRUE)
y_margin <- 0.03 * y_max_q975   # 3% do valor máximo como margem
ann_stats <- ann_stats %>%
  mutate(
    label = sprintf("mean=%.3f\n95%%CI=[%.3f,%.3f]", mean, q025, q975),
    y_pos = q975 + y_margin
  )

p_clean_fix <- ggplot(df_for_plot, aes(x = regime, y = ann_vol, fill = regime)) +
  geom_violin(width = 0.9, trim = FALSE, alpha = 0.35, color = NA) +
  geom_boxplot(width = 0.12, outlier.shape = NA, alpha = 0.9, color = "black") +
  stat_summary(fun = median, geom = "point", shape = 23, size = 3, fill = "white", color = "black") +
  stat_summary(fun = mean, geom = "point", shape = 21, size = 2.5, fill = "red", color = "black") +
  geom_errorbar(data = ann_stats, aes(x = regime, ymin = q025, ymax = q975),
                width = 0.05, color = "black", size = 0.6, inherit.aes = FALSE) +
  geom_text(data = ann_stats, aes(x = regime, y = y_pos, label = label),
            size = 6, vjust = 0, inherit.aes = FALSE) +  # aumentado
  labs(
    title = "Distribuições posteriores da volatilidade anualizada por regime",
    subtitle = "Violin = densidade posterior; Box = IQR; ◼ mediana; ● média (vermelho); linhas vert = IC95%",
    x = "Periodos",
    y = "Volatilidade anualizada (aprox.)"
  ) +
  theme_minimal(base_size = 15) +   # aumentado de 12 → 15
  theme(
    legend.position = "none",
    plot.title = element_text(face = "bold", size = 18),   # +3
    plot.subtitle = element_text(size = 13),               # +3
    axis.title = element_text(size = 14),                  # +3
    axis.text = element_text(size = 13)                    # +3
  ) +
  scale_fill_brewer(palette = "Set2") +
  coord_cartesian(clip = "off")

print(p_clean_fix)



```

\##############################################################################################################################################################

```{r}
rets <- dt1$Ret.1min
segments <- list(
  A = 1:10000,
  B = 11600:22600,
  C = 33600:43600
)

vol_list2 <- lapply(names(segments), function(seg_name) {
  idx   <- segments[[seg_name]]
  vol   <- sqrt(rets[idx]^2)
  data.frame(index = idx, vol = vol, segment = seg_name)
})
df_vol_inst <- bind_rows(vol_list2)

plot_segment <- function(df, seg_name) {
  df_sub <- df %>% filter(segment == seg_name)
  ggplot(df_sub, aes(x = index, y = vol)) +
    geom_line() +
    labs(
      title = paste0("Volatilidade Realizada – Segmento ", seg_name),
      x     = "Índice",
      y     = "Volatilidade Realizada (|Retorno|)"
    ) +
    ylim(0, 0.02)+
    theme_minimal()
}

plot_A <- plot_segment(df_vol_inst, "A")
plot_B <- plot_segment(df_vol_inst, "B")
plot_C <- plot_segment(df_vol_inst, "C")

plot_A  
plot_B  
plot_C  


```

\`\`\`

## Descrição dos Dados

Para ilustrar a identificação de saltos em diferentes escalas, foi utilizada a série de preços da PETR4 (Petrobrás) no período de 04/01/2021 a 25/06/2021, com frequência de 1 minuto. A escolha deste ativo deve-se à sua alta liquidez e influência sobre o Ibovespa, além de um evento de queda acentuada em 22/02/2021, motivado pelo anúncio de troca de presidência da empresa.

-   **Fonte**: MetaTrader 5.

-   **Período**: 04/01/2021 a 25/06/2021 (119 dias, 49 611 observações).

-   **Ajustes**: remoção dos primeiros 19 minutos após abertura (10h20 em diante), para evitar ruídos de leilão de abertura.

## Próximos Passos

-   Como reproduzir a serie estocastica.
-   Identificar saltos na serie estocastica limite universal.
-   tentar deconpor em ondaleta se possivel a serie estocastica.

ler barunik, arruma ondeleta, saltos intradiarios, definir vetor na serie completa (onde não tiver saltos = 0, onde tiver salto - valor do indice anterior) calculo no Jv
