---
title: "On going IBM"
format: html
editor: visual
---

```{r load-packages, include=FALSE}
library(ggplot2)
library(tidyr)
library(dplyr)
library(zoo)
library(xts)
library(forecast)
library(lubridate)
library(PerformanceAnalytics)
library(quantmod)
library(tseries)
library(FinTS)
library(stochvol)
library(cowplot)
library(wavelets)
library(gridExtra)
library(broom)
library(rugarch)
library(moments)
library(coda)
library(car)
library(boot)
library(knitr)
library(strucchange)
library(changepoint)
library(urca)
```

## Leitura e Pre-processamento dos Dados (IBM_data.csv)

```{r data-load}
dt.intra <- read.csv(
  "IBM_data.csv",
  header           = TRUE,
  stringsAsFactors = FALSE,
  sep              = ",",
  dec              = "."
)

dt.intra$Period <- mdy_hm(paste(dt.intra$Date, dt.intra$Time))

dt1 <- as_tibble(dt.intra) %>%
  arrange(Period) %>%
  filter(!(hour(Period) == 9 & minute(Period) < 40)) %>%
  filter(hour(Period) < 16) %>%
  filter(!(hour(Period) == 15 & minute(Period) >= 56)) %>%
  group_by(date(Period)) %>%
  filter(n() > 100) %>%
  ungroup() %>%
  arrange(Period) %>%
  mutate(
    Ret.1min   = (Close - lag(Close)) / lag(Close),
    Close.1min = Close
  ) %>%
  filter(!is.na(Ret.1min))

ret_sd       <- sd(dt1$Ret.1min, na.rm = TRUE)
ret_mean     <- mean(dt1$Ret.1min, na.rm = TRUE)
outlier_mask <- abs(dt1$Ret.1min - ret_mean) > 10 * ret_sd
dt1$Ret.1min[outlier_mask] <- NA
dt1$Ret.1min <- zoo::na.locf(dt1$Ret.1min, na.rm = FALSE)

ret.1min <- as.xts(dt1$Ret.1min, order.by = dt1$Period)

cat("Total de observacoes apos limpeza:", nrow(dt1), "\n")
cat("Periodo:", format(min(dt1$Period)), "a", format(max(dt1$Period)), "\n")
```

## Observacao Inicial

```{r initial-plot}
plot(dt1$Close.1min,
     main = "IBM - Precos de Fechamento (1 min) - Serie Completa",
     col  = "black", type = "l",
     xlab = "Indice", ylab = "Preco")

boxplot(as.double(ret.1min),
        main = "Boxplot dos Retornos 1min - IBM (Serie Completa)",
        ylab = "Retorno")
```

## Deteccao de Crashes: Algoritmo Custom

```{r detect-crashes}
# ============================================================
# Janelas continuas (sem sobreposicao, gap entre during e post):
#   pre    = [X - 10000 , X        ]
#   during = [X         , X + 10000]
#   post   = [X + 20000 , X + 30000]
# ============================================================
PRE_START_OFFSET  <- -10000
PRE_END_OFFSET    <-      0
DUR_START_OFFSET  <-      0
DUR_END_OFFSET    <-  10000
POST_START_OFFSET <-  10000
POST_END_OFFSET   <-  20000

MIN_CRASH_SEP  <- 31000
MIN_CRASH_PCT  <-  0.10
MIN_FUTURE_IDX <-  50000
MAX_CRASHES    <-      8

n_total   <- nrow(dt1)
rets_full <- dt1$Ret.1min

# ---- serie de fechamentos diarios ----
daily_close <- dt1 %>%
  mutate(trade_date = as.Date(Period)) %>%
  group_by(trade_date) %>%
  summarise(close_last = last(Close.1min), .groups = "drop") %>%
  arrange(trade_date) %>%
  mutate(
    close_prev = lag(close_last),
    close_diff = close_last - close_prev,
    close_pct  = abs(close_diff / close_prev)
  )

dt1_indexed <- dt1 %>%
  mutate(global_idx = row_number(), trade_date = as.Date(Period))

last_idx_per_day <- dt1_indexed %>%
  group_by(trade_date) %>%
  summarise(last_global_idx = max(global_idx), .groups = "drop")

daily_close <- daily_close %>%
  left_join(last_idx_per_day, by = "trade_date")

# ---- selecao greedy: queda real, >= 10%, separados por MIN_CRASH_SEP ----
find_top_crash_days <- function(daily_df, min_sep, min_pct, max_events) {
  selected <- integer(0)
  tmp_diff <- daily_df$close_diff

  for (k in seq_len(nrow(daily_df))) {
    if (length(selected) >= max_events) break
    best <- which.min(tmp_diff)
    if (length(best) == 0 || is.na(tmp_diff[best])) break
    if (is.na(daily_df$close_pct[best])  ||
        is.na(daily_df$close_diff[best]) ||
        daily_df$close_diff[best] >= 0   ||
        daily_df$close_pct[best] < min_pct) {
      tmp_diff[best] <- NA
      next
    }
    selected  <- c(selected, best)
    ref_gidx  <- daily_df$last_global_idx[best]
    too_close <- abs(daily_df$last_global_idx - ref_gidx) < min_sep
    tmp_diff[too_close] <- NA
  }
  sort(selected)
}

crash_day_rows <- find_top_crash_days(daily_close, MIN_CRASH_SEP,
                                      MIN_CRASH_PCT, MAX_CRASHES)
crash_days <- daily_close$trade_date[crash_day_rows]

cat("Dias de crash identificados:\n")
print(data.frame(
  rank       = seq_along(crash_day_rows),
  data       = as.character(crash_days),
  close_diff = round(daily_close$close_diff[crash_day_rows], 4),
  close_pct  = round(daily_close$close_pct[crash_day_rows] * 100, 4)
))

# ---- indice intradiario do ponto de minimo de retorno de cada crash ----
crash_idx_vec <- sapply(crash_days, function(d) {
  day_rows  <- dt1_indexed %>% filter(trade_date == d)
  if (nrow(day_rows) == 0) return(NA_integer_)
  local_min <- which.min(day_rows$Ret.1min)
  idx       <- day_rows$global_idx[local_min]
  if (is.na(day_rows$Ret.1min[local_min]) || day_rows$Ret.1min[local_min] >= 0)
    return(NA_integer_)
  if ((idx + MIN_FUTURE_IDX) > n_total) return(NA_integer_)
  idx
})
crash_idx_vec <- sort(as.integer(crash_idx_vec[!is.na(crash_idx_vec)]))

# ---- janela segura ----
safe_window <- function(start, end, n_max) {
  s <- max(1L, as.integer(start))
  e <- min(n_max, as.integer(end))
  if (s > e) return(NULL)
  s:e
}

# ---- lista de eventos (usada em chunks posteriores) ----
events <- lapply(seq_along(crash_idx_vec), function(k) {
  X <- crash_idx_vec[k]
  list(
    crash_idx   = X,
    crash_date  = dt1$Period[X],
    crash_ret   = rets_full[X],
    event_label = paste0("Evento_", k),
    pre    = safe_window(X + PRE_START_OFFSET,  X + PRE_END_OFFSET,  n_total),
    during = safe_window(X + DUR_START_OFFSET,  X + DUR_END_OFFSET,  n_total),
    post   = safe_window(X + POST_START_OFFSET, X + POST_END_OFFSET, n_total)
  )
})

# ---- resumo ----
crash_summary <- do.call(rbind, lapply(events, function(ev) {
  data.frame(
    evento      = ev$event_label,
    idx_crash   = ev$crash_idx,
    data_crash  = format(ev$crash_date, "%Y-%m-%d %H:%M"),
    retorno_pct = round(ev$crash_ret * 100, 4),
    n_pre       = if (!is.null(ev$pre))    length(ev$pre)    else NA,
    n_during    = if (!is.null(ev$during)) length(ev$during) else NA,
    n_post      = if (!is.null(ev$post))   length(ev$post)   else NA
  )
}))

knitr::kable(crash_summary,
             caption = "Crashes identificados pelo algoritmo custom")

# ---- grafico geral ----
crash_mark <- data.frame(
  x     = sapply(events, `[[`, "crash_idx"),
  label = sapply(events, `[[`, "event_label")
)

ggplot(data.frame(index = seq_len(n_total), price = dt1$Close.1min),
       aes(x = index, y = price)) +
  geom_line(color = "black", linewidth = 0.3) +
  geom_vline(data = crash_mark,
             aes(xintercept = x, color = label),
             linetype = "dashed", linewidth = 0.8) +
  geom_label(data = crash_mark,
             aes(x = x, y = max(dt1$Close.1min, na.rm = TRUE) * 0.97,
                 label = label, color = label),
             size = 5, show.legend = FALSE) +
  scale_color_manual(values = c("#E74C3C","#F39C12","#8E44AD","#2E44AD",
                                "#1133AD","#FEEE12","#F39AAA","#FFFFF2")) +
  labs(title = "IBM - Crashes identificados pelo algoritmo custom",
       x = "Indice (observacao)", y = "Preco de Fechamento", color = "Evento") +
  theme_minimal(base_size = 12) +
  theme(plot.title = element_text(face = "bold"))
```

## Preparacao da Serie Diaria de Retornos

```{r daily-returns-prep}

# Serie diaria de retornos: base comum para todos os modelos
# de quebra estrutural. Retornos garantem estacionariedade.

dc_clean <- daily_close %>%
  filter(!is.na(close_diff), !is.na(last_global_idx)) %>%
  mutate(
    close_prev2 = close_last - close_diff,
    daily_ret   = ifelse(close_prev2 > 0, close_diff / close_prev2, NA_real_)
  ) %>%
  filter(!is.na(daily_ret))

ret_daily <- dc_clean$daily_ret
n_daily   <- length(ret_daily)

cat(sprintf("Serie diaria: %d obs  |  %s  a  %s\n",
            n_daily,
            format(min(dc_clean$trade_date)),
            format(max(dc_clean$trade_date))))

# ---- funcao auxiliar: linha diaria -> indice global intradiario ----
# Filtra pontos sem dados futuros suficientes (MIN_FUTURE_IDX obs adiante).
map_to_global <- function(row_idx_vec) {
  g_vec      <- dc_clean$last_global_idx[row_idx_vec]
  has_future <- !is.na(g_vec) & ((n_total - g_vec) >= MIN_FUTURE_IDX)
  sort(as.integer(g_vec[has_future]))
}
```

## Teste de Chow nos Pontos de Crash (Customizado)

> **Teste de Chow (1960) — Quebra na Media**
>
> Dado um ponto de quebra candidato $\tau$ na serie $\{y_t\}_{t=1}^{n}$, o teste de Chow verifica se a media do processo muda antes e depois de $\tau$.
>
> **Estatistica F:** $$F = \frac{(RSS_R - RSS_U)\,/\,k}{RSS_U\,/\,(n - 2k)}$$ onde: - $RSS_R = \sum_{t=1}^{n}(y_t - \bar{y})^2$ — residuos do modelo restrito (1 media global) - $RSS_U = \sum_{t=1}^{\tau}(y_t - \bar{y}_1)^2 + \sum_{t=\tau+1}^{n}(y_t - \bar{y}_2)^2$ residuos do modelo irrestrito (2 medias) - $k = 1$ (somente intercepto)
>
> **Hipoteses:** - $H_0$: $\mu_1 = \mu_2$ (sem quebra mesma media em todo o periodo) - $H_1$: $\mu_1 \neq \mu_2$ (quebra estrutural na media em $\tau$)
>
> **O que detecta:** mudancas abruptas e permanentes no nivel medio dos retornos em um ponto fixo previamente especificado. Nao e adequado para detectar quebras em volatilidade .

```{r chow-test}
# Teste de Chow (1960): testa quebra estrutural na MEDIA dos
# retornos diarios em cada um dos pontos identificados pelo
# algoritmo custom.
#
# H0: mesma media antes e depois do breakpoint (sem quebra)
# H1: medias diferentes (quebra estrutural na media)
#
# F = [(RSS_r - RSS_u) / k] / [RSS_u / (n - 2k)]
#   RSS_r = soma de quadrados com 1 media global
#   RSS_u = soma de quadrados com 2 medias separadas
#   k = 1 (apenas intercepto)


crash_dates_c    <- as.Date(dt1$Period[crash_idx_vec])
crash_daily_rows <- vapply(crash_dates_c, function(d) {
  idx <- which(dc_clean$trade_date == d)
  if (length(idx) == 0L) NA_integer_ else as.integer(idx[1L])
}, integer(1))


chow_mean <- function(y, bp) {
  n <- length(y)
  if (is.na(bp) || bp < 2L || bp >= (n - 1L))
    return(list(F_stat = NA_real_, p_val = NA_real_))
  y1    <- y[seq_len(bp)]
  y2    <- y[seq(bp + 1L, n)]
  rss_r <- sum((y  - mean(y,  na.rm = TRUE))^2, na.rm = TRUE)
  rss_u <- sum((y1 - mean(y1, na.rm = TRUE))^2, na.rm = TRUE) +
           sum((y2 - mean(y2, na.rm = TRUE))^2, na.rm = TRUE)
  k     <- 1L
  f     <- ((rss_r - rss_u) / k) / (rss_u / (n - 2L * k))
  pval  <- pf(f, df1 = k, df2 = n - 2L * k, lower.tail = FALSE)
  list(F_stat = f, p_val = pval)
}

chow_tbl <- do.call(rbind, lapply(seq_along(crash_idx_vec), function(k) {
  res <- chow_mean(ret_daily, crash_daily_rows[k])
  data.frame(
    evento     = paste0("Evento_", k),
    crash_idx  = crash_idx_vec[k],
    trade_date = if (!is.na(crash_daily_rows[k]))
                   as.character(dc_clean$trade_date[crash_daily_rows[k]])
                 else NA_character_,
    F_stat     = round(res$F_stat, 4),
    p_val      = round(res$p_val, 6),
    rejeita_H0 = ifelse(!is.na(res$p_val) & res$p_val < 0.05, "Sim", "Nao")
  )
}))

cat("Teste de Chow: quebra na media dos retornos diarios em cada crash (custom)\n")
cat("H0: sem quebra estrutural  |  Rejeitar H0 se p < 0.05\n\n")
knitr::kable(chow_tbl,
             col.names = c("Evento","Idx intradiario","Data (diaria)",
                           "F-stat","p-valor","Rejeita H0?"),
             caption   = "Teste de Chow nos pontos de crash do algoritmo custom")
```

## Raiz Unitaria com Quebra Estrutural (Zivot-Andrews)

> **Teste de Zivot-Andrews (1992) — Raiz Unitaria com Quebra Endogena**
>
> Extende o teste ADF permitindo uma **quebra estrutural endogena** na tendencia ou no intercepto. O modelo mais geral ("both") estima: $$\Delta y_t = c + \beta t + \gamma y_{t-1} + \delta_1 DU_t(\lambda) + \delta_2 DT_t(\lambda) + \sum_{j=1}^{k} d_j \Delta y_{t-j} + \varepsilon_t$$ onde: - $DU_t(\lambda) = \mathbf{1}[t > T\lambda]$ — dummy de quebra no intercepto - $DT_t(\lambda) = t \cdot \mathbf{1}[t > T\lambda]$ — dummy de quebra na tendencia - $\lambda \in (0,1)$ — fracao do periodo onde ocorre a quebra
>
> O ponto de quebra $\hat{\tau}$ e aquele que **minimiza a estatistica** $t$ do coeficiente $\gamma$, ou seja, onde a evidencia contra a raiz unitaria e maxima: $$\hat{\tau} = \arg\min_{\tau} t_{\hat{\gamma}}(\tau)$$
>
> **Hipoteses:** - $H_0$: $\gamma = 0$ — raiz unitaria sem quebra estrutural - $H_1$: $\gamma < 0$ — processo estacionario com quebra estrutural em $\hat{\tau}$
>
> **Valores criticos:** -5.57 (1%), -5.08 (5%), -4.82 (10%) para o modelo "both". Rejeita $H_0$ se $|t_{\hat{\gamma}}| > |\text{valor critico}|$.
>
> **O que detecta:** o maior ponto de ruptura estrutural na serie de precos (I(1)), identificando o evento que mais abala a hipotese de raiz unitaria pura — tipicamente grandes crises de mercado.

```{r unit-root-za}
# Teste de Zivot-Andrews (1992):
#   H0: raiz unitaria sem quebra estrutural
#   H1: processo estacionario com UMA quebra estrutural endogena
#
# Aplicado ao log-preco diario (serie I(1)), contexto teorico
# correto. O breakpoint endogeno e o ponto onde a evidencia
# contra a hipotese de raiz unitaria e mais forte.
#
# Rejeita H0 quando |teststat| > |valor critico|.

log_price <- log(dc_clean$close_last)

za_fit    <- urca::ur.za(log_price, model = "both", lag = 2)
za_bpoint <- za_fit@bpoint  

cat("=== Zivot-Andrews: Raiz Unitaria com Quebra Estrutural ===\n")
cat(sprintf("Breakpoint endogeno: linha diaria %d  |  data: %s\n",
            za_bpoint, format(dc_clean$trade_date[za_bpoint])))
cat(sprintf("Estatistica de teste: %.4f\n", za_fit@teststat[1]))
cat("Valores criticos (1%%, 5%%, 10%%):\n")
print(za_fit@cval)
cat("\nRejeita H0 se |teststat| > |valor critico|\n\n")

# Mapeamento para indice global intradiario
crash_idx_za <- map_to_global(za_bpoint)

za_result <- data.frame(
  metodo     = "Zivot-Andrews",
  modelo     = "Tendencia + Intercepto",
  bpoint_dia = za_bpoint,
  trade_date = as.character(dc_clean$trade_date[za_bpoint]),
  teststat   = round(za_fit@teststat[1], 4),
  cval_1pct  = za_fit@cval[1],
  cval_5pct  = za_fit@cval[2],
  cval_10pct = za_fit@cval[3],
  global_idx = if (length(crash_idx_za) > 0) crash_idx_za[1] else NA_integer_
)

knitr::kable(za_result,
             caption = "Zivot-Andrews: quebra estrutural endogena no log-preco IBM")

cat(sprintf("Indice global intradiario (crash_idx_za): %s\n",
            if (length(crash_idx_za) > 0)
              paste(crash_idx_za, collapse = ", ")
            else "nenhum (sem dados futuros suficientes)"))
```

## Bai-Perron: Quebras na Media dos Retornos Diarios

> **Bai-Perron (1998, 2003) — Multiplas Quebras na Media**
>
> Generaliza o Teste de Chow para **m quebras simultaneas desconhecidas**. O modelo linear com $m$ quebras e: $$y_t = \mathbf{x}_t' \boldsymbol{\beta}_j + \varepsilon_t, \quad t = T_{j-1}+1, \ldots, T_j, \quad j = 1,\ldots,m+1$$ onde os pontos $T_1 < T_2 < \cdots < T_m$ sao **estimados conjuntamente** por: $$\{\hat{T}_1, \ldots, \hat{T}_m\} = \arg\min_{T_1,\ldots,T_m} \sum_{j=1}^{m+1} \sum_{t=T_{j-1}+1}^{T_j} (y_t - \bar{y}_j)^2$$
>
> O numero otimo de quebras $m^*$ e selecionado pelo criterio BIC ou pelo teste sequencial de Bai-Perron, que controla a probabilidade de detectar quebras espurias. A busca e feita por programacao dinamica em $O(n^2)$.
>
> **O que detecta:** mudancas persistentes e significativas na **media** dos retornos diarios ao longo de multiplos periodos. Como os retornos sao estacionarios, o modelo e valido sem diferenciacoes adicionais. .

```{r bai-perron}

# Entrada: ret_daily (retornos diarios, estacionarios).
# Estacionariedade e necessaria para validade do procedimento.

bp_fit     <- strucchange::breakpoints(abs(ret_daily) ~ 1, breaks = 2, h = 0.05)
bp_row_idx <- bp_fit$breakpoints
bp_row_idx <- bp_row_idx[!is.na(bp_row_idx)]

crash_idx_bp <- map_to_global(bp_row_idx)

bp_summary <- data.frame(
  rank       = seq_along(bp_row_idx),
  trade_date = as.character(dc_clean$trade_date[bp_row_idx]),
  daily_ret  = round(ret_daily[bp_row_idx] * 100, 4),
  global_idx = dc_clean$last_global_idx[bp_row_idx],
  retained   = dc_clean$last_global_idx[bp_row_idx] %in% crash_idx_bp
)

cat("Bai-Perron — top 5 quebras na media dos retornos diarios\n")
knitr::kable(bp_summary,
             col.names = c("Rank","Data","Ret diario (%)","Idx global","Dados futuros ok"),
             caption   = "Bai-Perron: quebras estruturais na media (retornos diarios)")
cat("crash_idx_bp:", crash_idx_bp, "\n")
```

## PELT: Quebras na Variancia dos Retornos Diarios

> **PELT - Pruned Exact Linear Time (Killick et al., 2012)**
>
> O PELT minimiza uma funcao de custo penalizada sobre todos os possiveis conjuntos de pontos de mudanca $\{\tau_1, \ldots, \tau_m\}$: $$\min_{m,\,\tau_{1:m}} \left[ \sum_{i=0}^{m} \mathcal{C}(y_{(\tau_i+1):\tau_{i+1}}) + \beta f(m) \right]$$ onde: - $\mathcal{C}(\cdot)$ e a funcao de custo para variancia, e a log-verossimilhanca negativa gaussiana: $$\mathcal{C}(y_{s:t}) = (t - s)\log\hat{\sigma}^2_{s:t}, \quad \hat{\sigma}^2_{s:t} = \frac{1}{t-s}\sum_{i=s}^{t}(y_i - \bar{y})^2$$ - $\beta f(m)$ e a penalidade (BIC: $\beta = \log n$, linear em $m$)
>
> A **poda (pruning)** descarta candidatos que nao podem ser otimos em nenhuma solucao futura, reduzindo a complexidade para $O(n)$ no caso medio.
>
> **O que detecta:** mudancas abruptas e persistentes na **volatilidade** (variancia) dos retornos, sem restricao no numero de quebras. Complementa o Bai-Perron (media) e o ARCH-LM (clustering local) ao identificar **mudancas de regime de risco** de longa duracao ao longo de toda a serie historica.

```{r pelt}

# PELT (Killick et al. 2012): detecta quebras na VARIANCIA.
# Se retornar mais de 5 pontos, seleciona os 5 com maior
# variacao absoluta de variancia num janela de +/- 30 dias.

pelt_fit     <- changepoint::cpt.var(ret_daily, method = "PELT",
                                      penalty = "BIC", Q = 4)
pelt_row_idx <- changepoint::cpts(pelt_fit)

if (length(pelt_row_idx) > 5) {
  w  <- 30L
  dv <- vapply(pelt_row_idx, function(i) {
    v1 <- var(ret_daily[max(1L, i - w):i],           na.rm = TRUE)
    v2 <- var(ret_daily[i:min(n_daily, i + w)],      na.rm = TRUE)
    abs(v2 - v1)
  }, numeric(1))
  pelt_row_idx <- sort(pelt_row_idx[order(dv, decreasing = TRUE)[seq_len(5)]])
}
pelt_row_idx <- pelt_row_idx[!is.na(pelt_row_idx)]

crash_idx_pelt <- map_to_global(pelt_row_idx)

pelt_summary <- data.frame(
  rank       = seq_along(pelt_row_idx),
  trade_date = as.character(dc_clean$trade_date[pelt_row_idx]),
  daily_ret  = round(ret_daily[pelt_row_idx] * 100, 4),
  global_idx = dc_clean$last_global_idx[pelt_row_idx],
  retained   = dc_clean$last_global_idx[pelt_row_idx] %in% crash_idx_pelt
)

cat("PELT — quebras na variancia dos retornos diarios\n")
knitr::kable(pelt_summary,
             col.names = c("Rank","Data","Ret diario (%)","Idx global","Dados futuros ok"),
             caption   = "PELT (cpt.var): quebras estruturais na variancia dos retornos")
cat("crash_idx_pelt:", crash_idx_pelt, "\n")
```

## Teste ARCH/GARCH: Mudancas de Volatilidade nos Pontos de PELT

> **Teste ARCH-LM (Engle, 1982) Efeito ARCH / Clustering de Volatilidade**
>
> O Multiplicador de Lagrange de Engle testa se os quadrados dos residuos $\hat{\varepsilon}_t^2$ possuem autocorrelacao, o que indica que a variancia nao e constante ao longo do tempo (heterocedasticidade condicional).
>
> O modelo ARCH(q) postula: $$\sigma_t^2 = \omega + \sum_{i=1}^{q} \alpha_i\,\varepsilon_{t-i}^2$$
>
> O teste LM regride $\hat{\varepsilon}_t^2$ em suas $q$ defasagens: $$LM = n \cdot R^2 \sim \chi^2(q)$$
>
> -   $H_0$: $\alpha_1 = \cdots = \alpha_q = 0$ (sem efeito ARCH — variancia constante)
> -   $H_1$: pelo menos um $\alpha_i \neq 0$ (volatilidade dependente do passado)
>
> **O que detecta:** presenca de *clusters* de volatilidade, periodos onde movimentos grandes tendem a ser seguidos de movimentos grandes. Rejeitar $H_0$ confirma que a volatilidade e heterocedastica e justifica o uso de modelos GARCH.
>
> **Modelo GARCH(1,1) (Bollerslev, 1986) — Volatilidade Condicional**
>
> Generaliza o ARCH incorporando defasagens da propria variancia condicional: $$\sigma_t^2 = \omega + \alpha\,\varepsilon_{t-1}^2 + \beta\,\sigma_{t-1}^2$$
>
> Parametros estimados por MLE para cada segmento ao redor de cada ponto de quebra do PELT: - $\omega > 0$: nivel base de volatilidade - $\alpha \geq 0$: reacao a choques recentes (**efeito ARCH**) - $\beta \geq 0$: persistencia da volatilidade (**memoria**) - $\alpha + \beta < 1$: condicao de estacionariedade da variancia condicional
>
> **O que detecta:** se a volatilidade muda de regime (nivel, reacao e persistencia) entre os periodos pre-quebra e pos-quebra do PELT, complementando o Teste de Chow que opera apenas na media.

```{r arch-garch-test}

# Use os pontos de quebra do PELT como entrada para ARCH/GARCH.
# Cada ponto em index_crash e tratado como o centro de um evento.
index_crash <- crash_idx_pelt

events_pelt <- lapply(seq_along(index_crash), function(k) {
  X <- index_crash[k]
  list(
    crash_idx   = X,
    crash_date  = dt1$Period[X],
    crash_ret   = rets_full[X],
    event_label = paste0("Evento_", k),
    pre    = safe_window(X + PRE_START_OFFSET,  X + PRE_END_OFFSET,  n_total),
    during = safe_window(X + DUR_START_OFFSET,  X + DUR_END_OFFSET,  n_total),
    post   = safe_window(X + POST_START_OFFSET, X + POST_END_OFFSET, n_total)
  )
})

# Para cada ponto de quebra identificado pelo PELT:
#   1. Aplica o Teste ARCH-LM (q=5) nos retornos do segmento
#      pre (X-10000:X) e do segmento pos (X:X+10000).
#   2. Estima um GARCH(1,1) em cada segmento e reporta
#      omega, alpha, beta e alpha+beta (persistencia).
#   3. Testa se alpha+beta do pos e significativamente diferente
#      do pre (teste de Wald via rugarch).

arch_garch_results <- lapply(seq_along(events_pelt), function(k) {
  ev      <- events_pelt[[k]]
  lab     <- ev$event_label

  # Segmentos de retornos intradiarios (serie completa, minuto a minuto)
  r_pre   <- as.numeric(na.omit(rets_full[ev$pre]))
  r_post  <- as.numeric(na.omit(rets_full[ev$post]))

  run_arch_lm <- function(r, lag = 5) {
    if (length(r) < lag + 10) return(list(stat = NA_real_, pval = NA_real_))
    tryCatch({
      fit  <- FinTS::ArchTest(r, lags = lag)
      list(stat = unname(fit$statistic), pval = fit$p.value)
    }, error = function(e) list(stat = NA_real_, pval = NA_real_))
  }

  run_garch11 <- function(r) {
    if (length(r) < 50) return(NULL)
    tryCatch({
      spec <- rugarch::ugarchspec(
        variance.model = list(model = "sGARCH", garchOrder = c(1, 1)),
        mean.model     = list(armaOrder = c(0, 0), include.mean = TRUE),
        distribution.model = "norm"
      )
      fit <- rugarch::ugarchfit(spec, data = r, solver = "hybrid",
                                solver.control = list(trace = 0))
      cf  <- rugarch::coef(fit)
      list(
        omega = unname(cf["omega"]),
        alpha = unname(cf["alpha1"]),
        beta  = unname(cf["beta1"]),
        persistence = unname(cf["alpha1"]) + unname(cf["beta1"]),
        loglik = rugarch::likelihood(fit)
      )
    }, error = function(e) NULL)
  }

  arch_pre  <- run_arch_lm(r_pre)
  arch_post <- run_arch_lm(r_post)
  g_pre     <- run_garch11(r_pre)
  g_post    <- run_garch11(r_post)

  list(
    evento     = lab,
    crash_date = format(ev$crash_date, "%Y-%m-%d"),
    arch_pre   = arch_pre,
    arch_post  = arch_post,
    garch_pre  = g_pre,
    garch_post = g_post
  )
})

# ---- Tabela 1: Teste ARCH-LM (q=5) pre vs pos ----
arch_tbl <- do.call(rbind, lapply(arch_garch_results, function(x) {
  data.frame(
    evento          = x$evento,
    crash_date      = x$crash_date,
    ARCH_LM_pre     = round(x$arch_pre$stat,  4),
    p_pre           = round(x$arch_pre$pval,  6),
    ARCH_LM_post    = round(x$arch_post$stat, 4),
    p_post          = round(x$arch_post$pval, 6),
    efeito_pre      = ifelse(!is.na(x$arch_pre$pval)  & x$arch_pre$pval  < 0.05, "Sim", "Nao"),
    efeito_post     = ifelse(!is.na(x$arch_post$pval) & x$arch_post$pval < 0.05, "Sim", "Nao")
  )
}))

cat("=== Teste ARCH-LM (lags=5) — pre vs pos PELT ===\n")
cat("H0: sem efeito ARCH (variancia constante)  |  Rejeitar H0 se p < 0.05\n\n")
knitr::kable(arch_tbl,
             col.names = c("Evento","Data Crash",
                           "LM (pre)","p (pre)","LM (pos)","p (pos)",
                           "ARCH pre?","ARCH pos?"),
             caption   = "Teste ARCH-LM(5): clustering de volatilidade pre vs pos PELT")

# ---- Tabela 2: Parametros GARCH(1,1) pre vs pos ----
garch_tbl <- do.call(rbind, lapply(arch_garch_results, function(x) {
  gp <- x$garch_pre;  go <- x$garch_post
  data.frame(
    evento         = x$evento,
    crash_date     = x$crash_date,
    omega_pre      = if (!is.null(gp)) round(gp$omega,       6) else NA_real_,
    alpha_pre      = if (!is.null(gp)) round(gp$alpha,       4) else NA_real_,
    beta_pre       = if (!is.null(gp)) round(gp$beta,        4) else NA_real_,
    persist_pre    = if (!is.null(gp)) round(gp$persistence, 4) else NA_real_,
    omega_post     = if (!is.null(go)) round(go$omega,       6) else NA_real_,
    alpha_post     = if (!is.null(go)) round(go$alpha,       4) else NA_real_,
    beta_post      = if (!is.null(go)) round(go$beta,        4) else NA_real_,
    persist_post   = if (!is.null(go)) round(go$persistence, 4) else NA_real_
  )
}))

cat("\n=== GARCH(1,1) — parametros por segmento (sigma^2_t = omega + alpha*e^2_{t-1} + beta*sigma^2_{t-1}) ===\n")
cat("Persistencia = alpha + beta  (proximo de 1 = volatilidade de longa duracao)\n\n")
knitr::kable(garch_tbl,
             col.names = c("Evento","Data",
                           "omega (pre)","alpha (pre)","beta (pre)","persist. (pre)",
                           "omega (pos)","alpha (pos)","beta (pos)","persist. (pos)"),
             caption = "GARCH(1,1): nivel, reacao e persistencia de volatilidade pre vs pos PELT")

# ---- Visualizacao: persistencia pre vs pos ----
gg_df <- garch_tbl %>%
  select(evento, persist_pre, persist_post) %>%
  tidyr::pivot_longer(cols = c(persist_pre, persist_post),
                      names_to  = "fase",
                      values_to = "persistencia") %>%
  mutate(fase = ifelse(fase == "persist_pre", "pre", "post"),
         fase = factor(fase, levels = c("pre", "post")))

print(
  ggplot(gg_df, aes(x = evento, y = persistencia, fill = fase)) +
    geom_col(position = "dodge", width = 0.6, alpha = 0.85) +
    geom_hline(yintercept = 1, linetype = "dashed", color = "red", linewidth = 0.7) +
    scale_fill_manual(values = c(pre = "#2ECC71", post = "#E74C3C")) +
    labs(
      title    = "GARCH(1,1) — Persistencia de Volatilidade (alpha + beta) por PELT",
      subtitle = "Linha vermelha = limite de estacionariedade (alpha+beta = 1)",
      x = "Evento", y = "alpha + beta", fill = "Fase"
    ) +
    theme_minimal(base_size = 12) +
    theme(axis.text.x = element_text(angle = 30, hjust = 1),
          plot.title  = element_text(face = "bold"))
)
```

## Visualizacao Comparativa: Todos os Metodos

```{r comparative-plot}
price_max <- max(dt1$Close.1min, na.rm = TRUE)

za_row <- if (length(crash_idx_za) > 0)
  data.frame(x = crash_idx_za, metodo = "Zivot-Andrews",
             label = paste0("ZA", seq_along(crash_idx_za)),
             y_pos = price_max * 0.73, stringsAsFactors = FALSE)


all_marks <- bind_rows(
  data.frame(x      = crash_idx_vec,
             metodo = "Custom",
             label  = paste0("O",  seq_along(crash_idx_vec)),
             y_pos  = price_max * 0.97,
             stringsAsFactors = FALSE),
  data.frame(x      = crash_idx_bp,
             metodo = "Bai-Perron",
             label  = paste0("BP", seq_along(crash_idx_bp)),
            y_pos  = price_max * 0.89,
             stringsAsFactors = FALSE),
  data.frame(x      = crash_idx_pelt,
             metodo = "PELT",
             label  = paste0("PL", seq_along(crash_idx_pelt)),
             y_pos  = price_max * 0.81,
             stringsAsFactors = FALSE),
  za_row
) %>%
  mutate(metodo = factor(metodo,
                         levels = c("Custom","Bai-Perron","PELT","Zivot-Andrews")))

print(
  ggplot(data.frame(index = seq_len(n_total), price = dt1$Close.1min),
         aes(x = index, y = price)) +
    geom_line(color = "black", linewidth = 0.3) +
    geom_vline(data = all_marks,
               aes(xintercept = x, color = metodo, linetype = metodo),
               linewidth = 0.75, alpha = 0.85) +
    geom_label(data = all_marks,
               aes(x = x, y = y_pos, label = label, color = metodo),
               size = 2.8, show.legend = FALSE) +
    scale_color_manual(
      values = c("Custom"        = "#E74C3C",
                 "Bai-Perron"    = "#2980B9",
                 "PELT"          = "#27AE60",
                 "Zivot-Andrews" = "#8E44AD")
    ) +
    scale_linetype_manual(
      values = c("Custom"        = "dashed",
                 "Bai-Perron"    = "solid",
                 "PELT"          = "dotdash",
                 "Zivot-Andrews" = "dotted")
    ) +
    labs(
      title    = "IBM - Comparacao de Metodos de Deteccao de Quebras",
      subtitle = "O = Custom | BP = Bai-Perron | PL = PELT | ZA = Zivot-Andrews",
      x = "Indice (observacao)", y = "Preco de Fechamento",
      color = "Metodo", linetype = "Metodo"
    ) +
    theme_minimal(base_size = 12) +
    theme(plot.title = element_text(face = "bold"), legend.position = "bottom")
)
```

## Visualizacao: Top 5 Crashes com Janelamento

```{r price-segments-plot}

# Escolha o vetor a visualizar (altere APENAS esta linha):
#   crash_idx_vec  — algoritmo custom (quedas >10%)
#   crash_idx_bp   — Bai-Perron (quebras na media)
#   crash_idx_pelt — PELT (quebras na variancia)
#   crash_idx_za   — Zivot-Andrews (breakpoint endogeno)

active_crash_vec <- crash_idx_pelt   # <-- ALTERE AQUI

# ---- top 5 do vetor escolhido ----
top5_vec <- head(active_crash_vec, 5)

events_viz <- lapply(seq_along(top5_vec), function(k) {
  X <- top5_vec[k]
  list(
    crash_idx   = X,
    crash_date  = dt1$Period[X],
    crash_ret   = rets_full[X],
    event_label = paste0("Evento_", k),
    pre    = safe_window(X - 10000, X,       n_total),
    during = safe_window(X,         X + 10000, n_total),
    post   = safe_window(X + 10000, X + 20000, n_total)
  )
})

# ---- plot ----
fill_colors_seg <- c(pre = "#E8FA22", during = "#FC886D", post = "#6DD6FC")

for (ev in events_viz) {
  segs_df <- do.call(rbind, lapply(c("pre", "during", "post"), function(nm) {
    idx <- ev[[nm]]
    if (is.null(idx)) return(NULL)
    data.frame(janela = nm, xmin = idx[1] - 0.5, xmax = tail(idx, 1) + 0.5)
  }))

  zoom_s  <- max(1L,      ev$crash_idx - 22000L)
  zoom_e  <- min(n_total, ev$crash_idx + 32000L)
  plot_df <- data.frame(index = seq_len(n_total),
                        price = dt1$Close.1min)[zoom_s:zoom_e, ]

  print(
    ggplot(plot_df, aes(x = index, y = price)) +
      geom_rect(data = segs_df,
                aes(xmin = xmin, xmax = xmax, ymin = -Inf, ymax = Inf, fill = janela),
                inherit.aes = FALSE, alpha = 0.30) +
      geom_line(color = "black", linewidth = 0.35) +
      geom_vline(xintercept = ev$crash_idx, color = "red",
                 linewidth = 0.9, linetype = "solid") +
      scale_fill_manual(name = "Janela", values = fill_colors_seg) +
      labs(
        title    = paste0(ev$event_label, " - Janelamentos sobre Preco IBM"),
        subtitle = paste0(
          "Linha vermelha = crash (", format(ev$crash_date, "%Y-%m-%d %H:%M"),
          ") | Ret: ", round(ev$crash_ret * 100, 3), "%",
          "\npre=[X-10k, X]  |  during=[X, X+10k]  |  post=[X+20k, X+30k]"
        ),
        x = "Indice (observacao global)", y = "Preco de Fechamento"
      ) +
      theme_minimal(base_size = 11) +
      theme(plot.title = element_text(face = "bold"), legend.position = "top") +
      coord_cartesian(expand = FALSE)
  )
}
```


## Teste ARCH/GARCH: Mudancas de Volatilidade nos Pontos de Crash

> **Teste ARCH-LM (Engle, 1982) Efeito ARCH / Clustering de Volatilidade**
>
> O Multiplicador de Lagrange de Engle testa se os quadrados dos residuos $\hat{\varepsilon}_t^2$ possuem autocorrelacao, o que indica que a variancia nao e constante ao longo do tempo (heterocedasticidade condicional).
>
> O modelo ARCH(q) postula: $$\sigma_t^2 = \omega + \sum_{i=1}^{q} \alpha_i\,\varepsilon_{t-i}^2$$
>
> O teste LM regride $\hat{\varepsilon}_t^2$ em suas $q$ defasagens: $$LM = n \cdot R^2 \sim \chi^2(q)$$
>
> -   $H_0$: $\alpha_1 = \cdots = \alpha_q = 0$ (sem efeito ARCH — variancia constante)
> -   $H_1$: pelo menos um $\alpha_i \neq 0$ (volatilidade dependente do passado)
>
> **O que detecta:** presenca de *clusters* de volatilidade, periodos onde movimentos grandes tendem a ser seguidos de movimentos grandes. Rejeitar $H_0$ confirma que a volatilidade e heterocedástica e justifica o uso de modelos GARCH.

> **Modelo GARCH(1,1) (Bollerslev, 1986) — Volatilidade Condicional**
>
> Generaliza o ARCH incorporando defasagens da propria variancia condicional: $$\sigma_t^2 = \omega + \alpha\,\varepsilon_{t-1}^2 + \beta\,\sigma_{t-1}^2$$
>
> Parametros estimados por MLE para cada segmento ao redor de cada crash: - $\omega > 0$: nivel base de volatilidade - $\alpha \geq 0$: reacao a choques recentes (**efeito ARCH**) - $\beta \geq 0$: persistencia da volatilidade (**memoria**) - $\alpha + \beta < 1$: condicao de estacionariedade da variancia condicional
>
> **O que detecta:** se a volatilidade muda de regime (nivel, reacao e persistencia) entre os periodos pre-crash e pos-crash, complementando o Teste de Chow que opera apenas na media.

```{r arch-garch-test}

# Para cada crash identificado pelo algoritmo custom:
#   1. Aplica o Teste ARCH-LM (q=5) nos retornos do segmento
#      pre (X-10000:X) e do segmento pos (X:X+10000).
#   2. Estima um GARCH(1,1) em cada segmento e reporta
#      omega, alpha, beta e alpha+beta (persistencia).
#   3. Testa se alpha+beta do pos e significativamente diferente
#      do pre (teste de Wald via rugarch).


arch_garch_results <- lapply(seq_along(events), function(k) {
  ev      <- events[[k]]
  lab     <- ev$event_label

  # Segmentos de retornos intradiarios (serie completa, minuto a minuto)
  r_pre   <- as.numeric(na.omit(rets_full[ev$pre]))
  r_post  <- as.numeric(na.omit(rets_full[ev$post]))

  run_arch_lm <- function(r, lag = 5) {
    if (length(r) < lag + 10) return(list(stat = NA_real_, pval = NA_real_))
    tryCatch({
      fit  <- FinTS::ArchTest(r, lags = lag)
      list(stat = unname(fit$statistic), pval = fit$p.value)
    }, error = function(e) list(stat = NA_real_, pval = NA_real_))
  }

  run_garch11 <- function(r) {
    if (length(r) < 50) return(NULL)
    tryCatch({
      spec <- rugarch::ugarchspec(
        variance.model = list(model = "sGARCH", garchOrder = c(1, 1)),
        mean.model     = list(armaOrder = c(0, 0), include.mean = TRUE),
        distribution.model = "norm"
      )
      fit <- rugarch::ugarchfit(spec, data = r, solver = "hybrid",
                                solver.control = list(trace = 0))
      cf  <- rugarch::coef(fit)
      list(
        omega = unname(cf["omega"]),
        alpha = unname(cf["alpha1"]),
        beta  = unname(cf["beta1"]),
        persistence = unname(cf["alpha1"]) + unname(cf["beta1"]),
        loglik = rugarch::likelihood(fit)
      )
    }, error = function(e) NULL)
  }

  arch_pre  <- run_arch_lm(r_pre)
  arch_post <- run_arch_lm(r_post)
  g_pre     <- run_garch11(r_pre)
  g_post    <- run_garch11(r_post)

  list(
    evento     = lab,
    crash_date = format(ev$crash_date, "%Y-%m-%d"),
    arch_pre   = arch_pre,
    arch_post  = arch_post,
    garch_pre  = g_pre,
    garch_post = g_post
  )
})

# ---- Tabela 1: Teste ARCH-LM (q=5) pre vs pos ----
arch_tbl <- do.call(rbind, lapply(arch_garch_results, function(x) {
  data.frame(
    evento          = x$evento,
    crash_date      = x$crash_date,
    ARCH_LM_pre     = round(x$arch_pre$stat,  4),
    p_pre           = round(x$arch_pre$pval,  6),
    ARCH_LM_post    = round(x$arch_post$stat, 4),
    p_post          = round(x$arch_post$pval, 6),
    efeito_pre      = ifelse(!is.na(x$arch_pre$pval)  & x$arch_pre$pval  < 0.05, "Sim", "Nao"),
    efeito_post     = ifelse(!is.na(x$arch_post$pval) & x$arch_post$pval < 0.05, "Sim", "Nao")
  )
}))

cat("=== Teste ARCH-LM (lags=5) — pre vs pos crash ===\n")
cat("H0: sem efeito ARCH (variancia constante)  |  Rejeitar H0 se p < 0.05\n\n")
knitr::kable(arch_tbl,
             col.names = c("Evento","Data Crash",
                           "LM (pre)","p (pre)","LM (pos)","p (pos)",
                           "ARCH pre?","ARCH pos?"),
             caption   = "Teste ARCH-LM(5): clustering de volatilidade pre vs pos crash")

# ---- Tabela 2: Parametros GARCH(1,1) pre vs pos ----
garch_tbl <- do.call(rbind, lapply(arch_garch_results, function(x) {
  gp <- x$garch_pre;  go <- x$garch_post
  data.frame(
    evento         = x$evento,
    crash_date     = x$crash_date,
    omega_pre      = if (!is.null(gp)) round(gp$omega,       6) else NA_real_,
    alpha_pre      = if (!is.null(gp)) round(gp$alpha,       4) else NA_real_,
    beta_pre       = if (!is.null(gp)) round(gp$beta,        4) else NA_real_,
    persist_pre    = if (!is.null(gp)) round(gp$persistence, 4) else NA_real_,
    omega_post     = if (!is.null(go)) round(go$omega,       6) else NA_real_,
    alpha_post     = if (!is.null(go)) round(go$alpha,       4) else NA_real_,
    beta_post      = if (!is.null(go)) round(go$beta,        4) else NA_real_,
    persist_post   = if (!is.null(go)) round(go$persistence, 4) else NA_real_
  )
}))

cat("\n=== GARCH(1,1) — parametros por segmento (sigma^2_t = omega + alpha*e^2_{t-1} + beta*sigma^2_{t-1}) ===\n")
cat("Persistencia = alpha + beta  (proximo de 1 = volatilidade de longa duracao)\n\n")
knitr::kable(garch_tbl,
             col.names = c("Evento","Data",
                           "omega (pre)","alpha (pre)","beta (pre)","persist. (pre)",
                           "omega (pos)","alpha (pos)","beta (pos)","persist. (pos)"),
             caption = "GARCH(1,1): nivel, reacao e persistencia de volatilidade pre vs pos crash")

# ---- Visualizacao: persistencia pre vs pos ----
gg_df <- garch_tbl %>%
  select(evento, persist_pre, persist_post) %>%
  tidyr::pivot_longer(cols = c(persist_pre, persist_post),
                      names_to  = "fase",
                      values_to = "persistencia") %>%
  mutate(fase = ifelse(fase == "persist_pre", "pre", "post"),
         fase = factor(fase, levels = c("pre", "post")))

print(
  ggplot(gg_df, aes(x = evento, y = persistencia, fill = fase)) +
    geom_col(position = "dodge", width = 0.6, alpha = 0.85) +
    geom_hline(yintercept = 1, linetype = "dashed", color = "red", linewidth = 0.7) +
    scale_fill_manual(values = c(pre = "#2ECC71", post = "#E74C3C")) +
    labs(
      title    = "GARCH(1,1) — Persistencia de Volatilidade (alpha + beta) por Crash",
      subtitle = "Linha vermelha = limite de estacionariedade (alpha+beta = 1)",
      x = "Evento", y = "alpha + beta", fill = "Fase"
    ) +
    theme_minimal(base_size = 12) +
    theme(axis.text.x = element_text(angle = 30, hjust = 1),
          plot.title  = element_text(face = "bold"))
)
```
